臺灣新北地方法院民事裁定
111年度補字第1288號
原      告  蔡孟儒  
            蔡秉儒  
共      同
訴訟代理人  陳哲宇律師
            黃于庭律師
被      告  蔡欣倪  
上列當事人間請求分割共有物事件，本院裁定如下：
    主  文
原告應於裁定送達後五日內補繳裁判費用新臺幣捌萬貳仟參佰柒
拾捌元，逾期不補正，即駁回起訴。
    理  由
一、按訴訟標的之價額，由法院核定；核定訴訟標的之價額，以
    起訴時之交易價額為準，無交易價額者，以原告就訴訟標的
    所有之利益為準；法院因核定訴訟標的之價額，得依職權調
    查證據；以一訴主張數項標的者，其價額合併計算之。但所
    主張之數項標的互相競合或應為選擇者，其訴訟標的價額，
    應依其中價額最高者定之，民事訴訟法第77條之1第1至3項
    、第77條之2第1項分別定有明文。又共有物分割之訴，其訴
    訟標的價額以原告因分割所受利益之客觀價額為準，非以共
    有物全部之價額定之（最高法院70年台上字第1757號民事判
    例參照）。而預備之訴，係以先位之訴無理由時，請求法院
    就備位之訴為判決所合併提起之訴訟，自係以一訴主張數項
    標的而應為選擇情形，依上說明，其訴訟標的應以其中價額
    最高者定之（最高法院98年度台抗字第603號裁定意旨參照
    ）。末按原告之訴有起訴不合程式或不備其他要件之情形者
    ，依其情形可以補正，經審判長定期間命其補正而不補正者
    ，法院應以裁定駁回之，民事訴訟法第249條第1項第6款規
    定甚明。
二、經查，原告2人提起本件訴訟，未據繳納裁判費，起訴程式
    自有欠缺，應予補正。次查，本件原告2人先位聲明㈠兩造共
    有座落於新北市○○區○○段000○號建物及其座落同區段141號
    土地（下稱系爭不動產）准予分割，並由原告2人即共有人
    ，按原物分配後取得之應有部分即同區段141號土地之應有
    部分原告2人各為2分之1之比例維持共有。㈡原告2人應給付
    被告新臺幣（下同）329萬5,173元；備位聲明：兩造共有之
    系爭不動產應予變價分割，由兩造按權利範圍比例取得價金
    等語。揆諸首揭意旨，本件訴訟標的價額自應以先、備位中
    訴訟標的價額較高者作為本件訴訟標的價額之核算，是先位
    訴訟標的價額為訴之聲明㈠：以原告2人因分割系爭不動產所
    得受有之利益為準，是自應以原告2人於系爭不動產之建物
    上所占之應有部分為計算，而本件原告2人上開主張係分割
    方法，揆前意旨，仍應先以原告2人於系爭不動產第一類建
    物登記謄本上所載之應有部分作為本件原告因分割系爭不動
    產所能獲得之客觀利益為核算，是本件訴訟標的價額應核定
    為821萬1,654元【計算式：總面積99平方公尺（層次面積87
    平方公尺＋平檯12平方公尺）×系爭不動產之建物於起訴時之
    不動產交易價額為每平方公尺12萬4,419元×2/3（原告2人應
    有部分合計）＝821萬1,654元】，有本院職權查詢內政部不
    動產交易實價登記查詢資料在卷為憑。訴之聲明㈡非原告2人
    因分割系爭不動產所得受有之利益，應屬原告2人就本案訴
    訟攻擊防禦方法之主張，是暫不計算其價額。是先位訴之聲
    明價額共計821萬1,654元。而備位訴訟標的價額應以原告2
    人因分割系爭不動產所得受有之利益為準，是以原告2人於
    系爭不動產之建物上所占之應有部分為計算，前經上開核算
    為821萬1,654元。從而，揆諸首揭意旨，本件訴訟標的價額
    應以先、備位中較高為核算，而先、備位價額經核定為相同
    價額，是本件訴訟標的價額應以821萬1,654元為計，應徵第
    一審裁判費計8萬2,378元（捌萬貳仟參佰柒拾捌元）。至原
    告所提出實價登記查詢資料雖記載鄰近之土地及建物價格約
    每坪25萬1071元，然備註欄則表明為該筆買賣為親友、員工
    、共有人或其他特殊關係間之交易，自不足認定系爭不動產
    之價格，附此敘明。茲依首揭法律規定，限原告於收受本裁
    定送達後5日內向本院繳納，逾期未補繳，即駁回起訴。
三、爰裁定如主文。　　
中　　華　　民　　國　　111 　年　　8 　　月　　16　　日
                  民事第五庭  法　官　王  廷
以上正本證明與原本無異。
如不服本裁定關於核定訴訟標的價額部分，應於送達後10日內向
本院提出抗告狀，並繳納抗告費新臺幣1,000 元；其餘關於命補
繳裁判費部分，不得抗告。　　　　　　　　　
中　　華　　民　　國　　111 　年　　8 　　月　　16　　日
                              書記官　黃信樺